臺灣臺南地方法院民事判決
110年度訴字第489號
原      告  楊胡碧霞

訴訟代理人  侯信逸律師
被      告  楊宜慈  
上列當事人間請求撤銷贈與登記等事件，經本院於民國110年4月
28日言詞辯論終結，判決如下：
    主    文
被告應塗銷如附表所示土地於民國109年1月20日以贈與為原因向
臺南市新化地政事務所辦理之所有權移轉登記，回復登記為原告
所有。
原告其餘之訴駁回。
訴訟費用新臺幣壹萬零玖佰元，由被告負擔二分之一即新臺幣伍
仟肆佰伍拾元，餘由原告負擔。
    事實及理由
一、原告主張：兩造為母女關係，原告於民國108年12月14日將
    如附表所示之建物及土地（下分稱系爭建物、系爭土地，合
　　稱系爭房地）贈與被告，並於同日申報移轉房屋稅籍，嗣於
　　109年1月20日將系爭土地以贈與為原因移轉登記予被告。惟
　　原告為前開贈與行為時，曾與被告約定，被告應自過戶次月
    起二年內，每月按時給付原告新臺幣（下同）5萬元，作為
    被告受贈系爭房地所應負擔之約款。詎料被告受領登記後，
　　卻未依約履行，屢催無果，原告不得已遂於110年1月13日以
    存證信函向被告撤銷贈與系爭房地之意思表示。被告就前開
    贈與為附負擔之贈與契約，以及被告未依約履行負擔等情並
　　不否認，惟遲未履行回復原狀之義務。原告既已撤銷系爭房
    地所為贈與之債權及物權行為，兩造間就系爭房地所為之贈
　　與契約即為自始無效。爰依民法第412條、第114條第2項準
    用第113條規定，提起本訴。並聲明：㈠確認原告與被告間
　　，分別就系爭建物於108年12月14日，及系爭土地於109年1
    月20日所為贈與之債權行為及移轉所有權之物權行為業經原
    告撤銷而無效。㈡被告應塗銷系爭土地於109年1月20日以贈
    與為原因向臺南市新化地政事務所辦理之所有權移轉登記，
　　回復登記為原告所有。
二、被告就原告主張之事實訴求，皆認為真實，不予爭執，惟稱
　　：伊因新冠疫情緣故，無法繼續原本在大陸地區之工作，致
　　無法依約給付，母女間因此事鬧翻，原告現在搬去與弟弟同
    住，伊在收到原告寄送之存證信函前，弟弟曾有告知表示原
　　告可能會採取一些訴訟行為，該存證信函可能是弟弟代原告
　　所寄出等語，以為抗辯。並聲明：原告之訴駁回。
三、兩造不爭執事項如下：
  ㈠系爭土地原登記為原告所有，於109年1月20日以贈與為原因
　　，原因發生日期為108年12月14日，辦理移轉登記予被告。
  ㈡系爭建物於108年12月14日由原告申報以贈與為原因，移轉房
    屋稅籍持分12分之1予被告。
  ㈢兩造約定被告於接受系爭房地移轉登記後次月起二年内，應
　　每月支付5萬元予原告，作為被告受贈系爭房地之負擔，惟
    被告迄今並未依約給付上開款項。
  ㈣原告於110年1月13日以中和宜安郵局第8號存證信函，向被告
    表示因被告未履行前開應每月支付5萬元之負擔，故撤銷贈
    與系爭房地之意思表示。
  ㈤被告於收受前開存證信函後，於110年1月14日以永和中正路
    第9號存證信函，向原告表示其因疫情緣故，無法依約履行
    前開承諾每月給付5萬元之負擔，同意原告法律上之主張，
    並願意協同辦理塗銷登記及回復原狀，該存證信函於翌日送
　　達原告。
四、按確認法律關係之訴，非原告有即受確認判決之法律上利益
    者，不得提起之；確認證書真偽或為法律關係基礎事實存否
    之訴，亦同，民事訴訟法第247條第1項定有明文。所謂即受
    確認判決之法律上利益，係指法律關係之存否不明確，原告
    主觀上認其在法律上之地位有不安之狀態存在，且此種不安
    之狀態，能以確認判決將之除去者而言，若縱經法院判決確
    認，亦不能除去其不安之狀態者，即難認有受確認判決之法
　　律上利益（最高法院52年台上字第1240號判決意旨參照）。
    本件原告第一項聲明請求確認兩造間分別就系爭建物於108
    年12月14日，及系爭土地於109年1月20日所為贈與之債權行
    為及移轉所有權之物權行為業經原告撤銷而無效，惟依被告
    110年1月14日所寄發之上開存證信函觀之（不爭執事項㈤）
　　，被告對於原告有撤銷贈與契約之權及撤銷後之效力並未爭
    執，且被告於本件訴訟中，亦明確表示對原告主張之上情並
    不爭執（本院卷第43頁），足認原告就其主張「兩造間就系
    爭房地之贈與債權行為關係及及移轉所有權之物權行為業經
　　原告撤銷而無效」此一法律上地位，並無不安之狀態。因此
    ，原告請求確認訴之聲明第一項所示之內容，即無權利保
　　護之必要，應予駁回。
五、原告請求被告應塗銷系爭土地於109年1月20日以贈與為原因
    向臺南市新化地政事務所辦理之所有權移轉登記，回復登記
    為原告所有，為有理由：
　㈠按贈與附有負擔者，如贈與人已為給付而受贈人不履行其負
    擔時，贈與人得請求受贈人履行其負擔，或撤銷贈與。贈與
    之撤銷，應向受贈人以意思表示為之。贈與撤銷後，贈與人
    得依關於不當得利之規定，請求返還贈與物。民法第412條
    第1項、第419條規定甚明。所謂附有負擔之贈與，係指贈與
    契約附有約款，使受贈人負擔應為一定給付之債務者而言。
　　必其贈與契約附有此項約款，而受贈人於贈與人已為給付後
    不履行其負擔時，贈與人始得依民法第412條第1項之規定撤
    銷贈與（最高法院32年上字第2575號判決意旨參照)。
  ㈡原告主張兩造為母女關係，其於108年12月14日將系爭房地贈
    與被告，並於同日申報移轉房屋稅籍，及於109年1月20日將
    系爭土地以贈與為原因移轉登記予被告。又原告為前開贈
　　與行為時，曾與被告約定：被告應自過戶次月起二年內，每
　　月按時給付原告5萬元，作為被告受贈系爭房地之負擔約款
　　，然被告均未依約履行，原告遂於110年1月13日以存證信函
    向被告撤銷贈與系爭房地之意思表示等情，業據提出系爭土
    地土地增值稅申報書、系爭建物契稅申報書、系爭土地移轉
    前後土地所有權狀、系爭建物房屋稅證明書、原告110年1月
    13日存證信函、被告110年1月14日存證信函及系爭土地第一
    類登記謄本（109年1月2日列印）等件為證（司調卷第23-41
    頁），且為被告所不爭執（不爭執事項㈠至㈤），堪認原告上
    開主張為真實。
  ㈢本院審酌被告既未依兩造協議自系爭房地過戶次月起二年內
    ，每月給付原告5萬元，顯有民法第412條所定「贈與人已為
    給付而受贈人不履行其負擔」之情事，原告既已依前揭規定
    以存證信函撤銷對被告所為之贈與，則該贈與契約經撤銷後
    ，依民法第114條第1項規定，應視為自始無效，被告即屬無
    法律上之原因而受有登記系爭土地之利益。從而，原告請求
    被告應塗銷系爭土地於109年1月20日以贈與為原因向臺南市
    新化地政事務所辦理之所有權移轉登記，回復登記為原告所
    有，為有理由，應予准許。
六、本件為判決基礎之事證已臻明確，兩造其餘主張陳述及攻擊
    防禦方法，經本院審酌後，認均不影響本件判決結果，爰不
    一一論述，併此敘明。
七、本件訴訟費用為原告繳納之第一審裁判費1萬900元，爰依民
    事訴訟法第87條第1項規定，按兩造勝敗之比例，判決如主
    文第3項所示。
八、訴訟費用負擔之依據：民事訴訟法第79條。 　
中　　華　　民　　國　　110 　年　　5 　　月　　12　　日
                    民事第五庭  法  官  張家瑛
以上正本係照原本作成。
如不服本判決，應於判決送達後20日內向本院提出上訴狀。如委
任律師提起上訴者，應一併繳納上訴審裁判費。　　　　　　　
中　　華　　民　　國　　110 　年　　5 　　月　　12　　日
                                書記官  陳雅婷
附表：
土地部分：     編號 坐    落    地    段 地  號 面      積 (平方公尺) 權利範圍  1  臺南市善化區北子店段 1131-1 609 3分之1 

建物部分（未辦保存登記）：       編號 稅 籍 編 號 基 地 坐 落 門 牌 號 碼 建築式樣主要建築材料及房屋層數  建物面積 (平方公尺) 權利範圍 1 00000000000 臺南市○○區○○○段000000地號 臺南市○○區○○里0鄰○○○0號 木石磚造 (磚石造) 71.10 12分之1     加強磚造 73.40